【裁判字號】    97,訴,3021
【裁判日期】    970924
【裁判案由】    毒品危害防制條例
【裁判全文】
臺灣板橋地方法院刑事判決              97年度訴字第3021號
公  訴  人  臺灣板橋地方法院檢察署檢察官
被      告  甲○○
上列被告因違反毒品危害防制條例案件，經檢察官提起公訴（97
年度毒偵字第4945號），被告於準備程序進行中就被訴事實為有
罪之陳述，經告知簡式審判程序之旨，並聽取當事人之意見後，
本院裁定由受命法官獨任進行簡式審判程序，判決如下：
    主  文
甲○○施用第一級毒品，累犯，處有期徒刑壹年貳月。扣案之第
二級毒品甲基安非他命參包（驗餘淨重貳點玖伍柒捌公克）沒收
銷燬之。
    事  實
一、甲○○前於民國94年間因施用毒品案件，經本院以95年度訴
    緝字第72號判處有期徒刑1 年確定，於96年7 月16日執行完
    畢。另於93年間因施用毒品案件，經依本院以93年度毒聲字
    第1247號裁定送觀察、勒戒後，認有繼續施用毒品之傾向，
    又經本院以93年度毒聲字第1469號裁定令入戒治處所施以強
    制戒治，嗣於94年4 月15日釋放出所，並由臺灣板橋地方法
    院檢察署檢察官以94年度戒毒偵字第226 號為不起訴處分確
    定。猶不知戒慎，仍於接受前開強制戒治執行完畢後5 年以
    內，復基於施用第一級毒品海洛因、第二級毒品甲基安非他
    命之犯意，於97年5 月27日為警採尿回溯26小時內某時許，
    在臺北縣三重市○○街122 巷31號4 樓住處，以自製之玻璃
    球吸食器同時放入甲基安非他命及海洛因並燒烤後吸食煙霧
    之方式，施用第一、二級毒品海洛因及甲基安非他命1 次。
    嗣於97年5 月27日21時30分許，為警在臺北縣三重市○○街
    227 巷口為警查獲，經採其尿液送驗結果，呈鴉片、安非他
    命類陽性反應，始查悉上情。
二、案經臺北縣政府警察局三重分局報請臺灣板橋地方法院檢察
    署檢察官偵查起訴。
    理  由
一、訊據被告甲○○坦承犯行，且被告前開為警採集之尿液，經
    送交臺灣檢驗科技股份有限公司以酵素免疫分析法（EIA ）
    初步檢驗結果，其尿液呈安非他命類及鴉片類陽性反應，再
    經該公司以氣相層析質譜儀法（GC/MS） 確認檢驗，確呈安
    非他命類及鴉片類陽性反應等情，有該公司97年6 月10日濫
    用藥物尿液檢驗報告、臺北縣政府警察局三重分局查獲毒品
    案件被移送者姓名、代碼對照表各1 紙在卷可稽（見偵查卷
    第49、50頁）。次查，該檢驗中心係先以酵素免疫分析法（
    ＥＩＡ）篩驗，其尿液中海洛因代謝物嗎啡、安非他命濃度
    超出檢測範圍，再以氣相層析質譜儀分析法（ＧＣ／ＭＳ）
    確認；其檢驗方法係以「氣相層析儀」先將物質氣化後，再
    經分析管分離，由於各種物質之沸點及對管柱之吸附力不同
    ，在經過檢測器（Detector）測定後，表現出不同之滯留時
    間（Retension time），以滯留時間來判斷係何種物質；再
    利用「質譜儀」為檢測器，將物質撞擊成碎片，記錄其質譜
    圖。因每個化合物之鍵結能力不同，故不同之物質會有其特
    定之質譜圖，因此在物質之判斷上有如指紋之鑑定，在理論
    上，扣除人為因素，其精確度已接近百分之百。次按海洛因
    經注射或吸入人體後，約80% 於24小時內自尿中排出，一般
    而言，尿液中能否驗出嗎啡陽性反應與其投與量、投與途徑
    、採尿時間、個人體質及檢測方法之靈敏度有關，國外曾有
    文獻報導注射6 毫克之海洛因鹽酸鹽，其代謝物嗎啡之平均
    可檢出時限約為26小時，業經行政院衛生署藥物食品檢驗局
    於81年9 月8 日以藥檢壹字第8114885 號函述綦詳。又參諸
    海洛因於人體內會代謝成嗎啡，因此涉嫌毒品海洛因之吸食
    者係檢驗其尿液中之嗎啡反應等情，此為本院職務上已知之
    事實，被告亦供承其施用者為毒品海洛因，則被告所施用之
    與嗎啡有關之毒品係為海洛因之事實，亦應堪以認定。被告
    上開所採尿液送驗結果既同時有鴉片類及安非他命類之陽性
    反應，且被告自承係同時施用上開二種毒品，顯見被告在經
    警採尿前之26小時內某時點，確曾有施用毒品海洛因及甲基
    安非他命之犯行，足徵被告之自白與事實相符。第查被告有
    如事實欄所載強制戒治執行紀錄等情，有臺灣高等法院被告
    前案紀錄表附卷足參，是其乃於強制戒治執行完畢釋放後，
    5 年內再犯本件施用毒品罪，亦甚明確。綜上所述，本件事
    證已明，被告犯行堪以認定。
二、按海洛因及安非他命分屬第1 級及第2 級毒品，毒品危害防
    制條例第2 條第2 項第1 款及第2 款定有明文。核被告甲○
    ○所為，係犯毒品危害防制條例第10條第1 項之施用第1 級
    毒品罪及同條第2 項之施用第2 級毒品罪；其持有海洛因及
    安非他命之低度行為，分別為施用之高度行為所吸收，均不
    另論罪；至於被告係同時施用海洛因及安非他命2 種毒品，
    應屬一施用行為而同時觸犯上揭2 罪名，為想像競合犯，應
    依刑法第55條之規定，從1 重之施用第1 級毒品罪處斷，公
    訴意旨謂上揭2 罪間，因犯意各別，行為互異，而應予以分
    論併罰乙節，尚有未洽，附予敘明。末查被告有如事實欄之
    論罪科刑情形，有卷附臺灣高等法院被告全國前案紀錄表1
    份可按，其受有期徒刑執行完畢後5 年以內再犯本案法定刑
    為有期徒刑之罪，為累犯，應依法加重其刑。爰審酌被告已
    有多次施用毒品之前案紀錄，猶因施用海洛因及安非他命再
    犯本罪，顯未衷心悛悔，漠視法令之禁制，恣意濫用藥品，
    甚為可訾，兼衡其施用海洛因、安非他命所生危害實以自戕
    健康為主，於他人尚無明顯重大危害及其犯後終能供認無隱
    ，態度良好等一切情狀，量處如主文所示之刑，以示懲戒。
三、扣案白色微棕透明結晶3 袋（驗餘淨重2.9578公克），為第
    二級毒品甲基安非他命，有交通部民用航空局航空醫務中心
    97年6 月9 日航藥鑑字第0972935 號毒品鑑定書1 紙可憑（
    見偵查卷第51頁），因其內之甲基安非他命與包裹前開毒品
    之分裝袋3 只，二者在物理上難以析離，均應依毒品危害防
    制條例第18條第1 項前段沒收銷燬。
據上論斷，應依刑事訴訟法第273 條之1 第1 項、第299 條第1
項前段，毒品危害防制條例第10條第1 項、第18條第1 項前段，
刑法第11條、第55條、第47條第1 項，判決如主文。
本案經檢察官馬中人到庭執行職務。
中    華    民    國    97    年    9     月    24    日
                  刑事第二庭    法  官  吳幸娥
以上正本證明與原本無異
如不服本判決應於送達後10日內向本院提出上訴狀
                                書記官  陳靜怡
中    華    民    國    97    年    9     月    24    日
附錄本案論罪科刑法條全文：
毒品危害防制條例第10條：
施用第一級毒品者，處6月以上5年以下有期徒刑。
施用第二級毒品者，處3年以下有期徒刑。


司法院資訊處製作；財團法人民間司法改革基金會備份。
